【裁判字號】    92,交抗,494
【裁判日期】    920520
【裁判案由】    違反道路交通管理處罰條例
【裁判全文】
臺灣高等法院交通事件裁定                        九十二年度交抗字第四九四號
    抗  告  人
    即受處分人  菊昱有限公司
    法定代理人  甲○○
右抗告人因違反道路交通管理處罰條例案件，不服臺灣士林地方法院中華民國九十二
年四月十八日裁定（九十二年度交聲字第三三五至三三九號），提起抗告，本院裁定
如左：
    主      文
抗告駁回。
    理      由
壹、原裁定意旨略以：
一、按汽車行駛於高速公路或設站管制之道路，而不遵守管制之規定者，處汽車駕駛
    人新臺幣（下同）三千元以上六千元以下罰鍰，道路交通管理處罰條例第三十三
    條第一項定有明文。
二、本件受處分人即異議人所有車牌ＡＶ─七三六二號自用小客車於民國九十一年九
    月十二日、十月九日、十月十五日、十月十七日及十一月六日，在國道一號高速
    公路十一點七公里處，因違規行駛路肩，經內政部警政署國道公路警察局第一警
    察隊依違反道路交通管理處罰條例第三十三條第一項之規定舉發。
三、經查：異議人所有ＡＶ─七三六二號車於九十一年九月十二日、十月九日、十月
    十五日、十月十七日、十一月六日，在國道一號十一‧七公里南經內政部警政署
    國道公路警察局第一警察隊舉發行駛路肩，有國道公路警察局交字第ＺＡ000
    0000、ＺＡ0000000、ＺＡ0000000、ＺＡ0000000、
    ＺＡ0000000號舉發違反道路交通管理事件通知單及採證照片五張在卷可
    稽。道路交通標誌、標線、號誌設置規則第六條雖規定：「道路於開放通行之前
    ，應將必要之標誌、標線、號誌設置妥。道路與交通狀況有變更時，應增設必要
    之標誌、標線、號誌，並將不必要之標誌、標線、號誌同時清除。」惟查異議人
    違規路段於九十年八月以前曾暫時開放行駛路肩，係因匝道拓寬工程實施期間，
    為疏導車流之臨時措施，非為該段道路與交通狀況之常態，且高速公路路肩依高
    速公路交通管制規則原則禁止行駛，例外開放行駛路段、時段均有明確標示，對
    於未告示路段、時段，駕駛人自應遵守禁止規定，不得任意違規。是異議人據此
    指稱高速公路局未依法行事云云，容有誤解。原處分機關援引上開法條規定，依
    序裁處受處分人三千元，並無不當，本件異議為無理由，應予駁回。
貳、抗告意旨略以：
一、違規匝道路段曾於九十年八月以前開放行駛路肩，至少維持一年以上之長期措施
    ，其當然足以造成用路人之習慣，主管單位撤除原有開放後，卻不增設禁制標誌
    ，以明示用路人該等改變，導致異議人不察而連續違規，況且原樹立開放標誌處
    至今仍有工程施工，因而如何讓受處分人判斷開放標誌之不復見係其已然終止，
    或係施工單位私自移除？
二、按主管單位稱：該處已完成拓寬，交通狀況已改善，因而撤除原有開放。此不正
    是道路交通標誌、標線、號誌第六條所謂之『道路交通狀況已有變更』？既然『
    道路與交通狀況已有變更』，主管單位依法理當於清除不必要之標誌（即原開放
    標誌）之同時，應增設必要之禁制標誌？另第十條第二款：禁制標誌用以表示道
    路上之遵行、禁止、限制等特殊規定，告示車輛駕駛人及行人嚴格遵守。此即一
    般高速公路路段常見之『禁行路肩』標誌之設置精神。如按裁定內文所示『未告
    示路段、時段，用路人自應遵守禁止規定』，則一般未告示路段何須設置『禁行
    路肩』禁制標誌？更何況受處分人違規匝道路段係處於一長期措施更改，並為明
    顯之『道路與交通狀況已有變更』，主管單位於道路使用條件更改後不為積極之
    禁制明示，以表示道路上之遵行、禁止、限制等，豈無違失？而主管單位以消極
    之『未告示路段、時段，用路人自應遵守規定，不得任意違規』為由，主張連續
    處分受處分人，實欠公允云云。
、本院查：抗告人即受處分人菊昱有限公司對於其所有之ＡＶ─七三六二號自用小
    客車於九十一年九月十二日、十月九日、十月十五日、十月十七日及十一月六日
    在國道一號高速公路南下十一點七公里處，行駛路肩，直承不諱，惟辯稱：該路
    段因於九十年八月以前開放行駛路肩，至少維持一年以上，已足以造成用路人之
    習慣，主管單位撤除原有開放後，卻不增設禁制標誌，以明示用路人該等改變，
    致受處分人不察而連續違規云云。經查本件舉發地點國道一號高速公路南向十一
    點七公里處，於九十年八月以前暫時開放行駛路肩係因該路段尖峰時間道路容量
    不足，交通過於壅塞，為疏導車流之臨時措施，嗣因該路段匝道拓寬工程完工，
    道路容量及線形已獲得改善，而同時終止開放路肩之臨時措施。該路段於九十年
    八月以後因拓寬工程完工即已終止開放行駛路肩之臨時措施，受處分人於系爭路
    段已取消行駛路肩之例外規定已逾一年後，行駛系爭路段仍違反不得行駛路肩之
    禁止規定，難認其行為仍符合行政法上之信賴原則，按汽車行駛高速公路時，依
    高速公路交通管制規則原則上禁止行駛路肩，於例外開放行駛路肩路段，國道高
    速公路局均設置有明確標示，此為汽車駕駛人所應遵守之禁止規定。是除非某特
    定路段經國道高速公路局明確標示可行駛路肩，否則行駛路肩即構成違反道路交
    通管理處罰條例第三十三條第一項之違規行為。從而，原處分機關依據首開法條
    規定，並審酌受處分人違規情節輕重，依序裁處受處分人三千元，並無違誤，量
    罰亦甚妥適，並認受處分人異議為無理由，依道路交通案件處理辦法第十九條之
    規定駁回受處分人異議，核無不合。抗告人即受處分人抗告意旨猶執前詞否認違
    規，而指摘原裁定不當，為無理由，應予駁回。
據上論斷，應依道路交通案件處理辦法第二十六條，刑事訴訟法第四百十二條，裁定
如主文。
中      華      民      國      九十二      年     五     月    二十    日
                              臺灣高等法院交通法庭
                                    審判長法  官  楊  照  男
                                          法  官  陳  炳  彰
                                          法  官  王  詠  寰
右正本證明與原本無異。
不得再抗告。
                                          書記官  陳  媛  容
中      華      民      國    九十二    年      五      月     二十     日


司法院資訊處製作；財團法人民間司法改革基金會備份。
